高雄高等行政法院判決　　　　　　　　　　　　　　 九十年度訴字第一二○七號
　　　　　　　　　　　　　　　.
　　原　　　告　甲○○即田納西汽車旅館
　　訴訟代理人　邱聰安　律師
　　被　　　告　台東縣稅捐稽徵處
　　代　表　人　乙○○　○○
　　訴訟代理人　丁○○
　　　　　　　　丙○○
右當事人間因營業稅事件，原告不服財政部中華民國九十年二月十四日台財訴字第○
九○一三五○九九二號訴願決定，提起行政訴訟，本院判決如左：
    主    文
原告之訴駁回。
訴訟費用由原告負擔。
    事    實
甲、事實概要：
    緣原告於民國（下同）八十三年十月至八十六年十二月間經營汽車旅館業務，收
    取房租共計新台幣（下同）三一、六五一、七四二元（含稅），於同期間內僅開
    立發票三、八一一、三三○元，其餘二七、八四○、四一二元未依規定開立統一
    發票交付買受人並列為各期銷售額申報繳納，合計逃漏營業稅一、三二五、七三
    四元。案經法務部調查局東部地區機動工作組（下稱調查局東機組）於八十七年
    四月三日查獲，並函送查扣之相關帳證通報被告處理，經被告審理違章成立，乃
    依行為時營業稅法第五十一條第三款之規定，除追繳所漏稅額一、三二五、七三
    四元外，並按所漏稅額處五倍罰鍰計六、六二八、五○○元（計至百元止）。原
    告不服，申請復查未獲變更，乃提起訴願，案經財政部以八十八年十一月二十三
    日台財訴第000000000號訴願決定，將原處分撤銷，囑由被告另為處分
    。嗣經被告重核復查決定仍維持原核定，原告猶表不服，再次提起訴願，亦遭決
    定駁回，遂提起本件訴訟。
乙、兩造聲明：
一、原告聲明求為判決：訴願決定及原處分均撤銷。
二、被告聲明求為判決：原告之訴駁回。
丙、兩造之爭點：
一、原告主張之理由：
（一）原告田納西汽車旅館，係經營房間出租，因係個人經營，故收入帳目之記載仍
      以個人所有收入為總體記帳，旅館出租部分之收入，則以發票存根聯為依據，
      除旅館出租係營業行為外，餘均為農事工資收入、農產品銷售收入等，為免課
      稅之收入，則未開發票，所有收入均交由櫃台人員一併入帳，櫃台人員則按日
      依發票存根數點交現金予原告，申報營業時，即將發票存根聯交由會計師報稅
      ，因郊區之汽車旅館收入，難以維持一家生計，必須另行打工或兼營農事，故
      前述之作業流程，為郊區業者之典型作業流程。
（二）原告於八十七年間，因被疑有犯罪情事，遭調查局東機組搜索時，一併帶走帳
      冊，後雖經查明原告並無犯罪情事，惟調查局東機組卻將該帳冊影印交由被告
      ，被告即認定原告所有帳冊之收入為汽車旅館之全部收入，雖經原告一再辯解
      ，惟被告及訴願機關均未予採信，且一再執陳調查局東機組之影印資料具證據
      力，原告既無法證明未漏稅，即為有漏稅之行為，原告自感不服。
（三）被告作成裁處罰鍰及追繳營業稅之依據，為調查局東機組檢送之帳冊影本及原
      告未認諾之談話筆錄，且其做為證據之帳冊影本未隨函提示於原告，他機關移
      送之帳冊影本，其證據本顯薄弱，復未依刑事訴訟法第一六四條之規定提示於
      原告，另談話筆錄更與原告表達之原意不符，且不願依原告之原意更正，致原
      告不予簽名認諾，此外即無其他積極證據足以證明原告漏開發票，以此充滿瑕
      疵之證據，即處以原告數百萬元之罰鍰及補課百餘萬元之稅賦，人民之財產毫
      無保障。被告如認為原告有漏開發票之嫌，則應查明何時何宗交易漏開發票？
      金額若干等事實，他機關移送之影本資料，充其量僅為漏開發票嫌疑之線索，
      據此線索依稅捐稽徵法第三章第六節規定，進行調查如查獲具體交易未開發票
      事實，始據以處分，被告不此之圖，以他機關移送之影本即為處罰，顯有不當
      。
（四）又「犯罪事實，應按證據認定之，無證據不得推定其犯罪事實」為刑事處罰之
      基本原則，行政處罰亦應適用之，被告未能提出積極證據，經原告申請復查時
      ，告知該帳冊影本非田納西汽車旅館單獨收入之證據。按「主張其犯罪者負舉
      證責任」為刑事訴訟舉證責任分配之基本原則，況「被告否認犯罪事實之辯解
      ，縱屬不能成立，仍非有積極證據足以證明其犯罪行為，不能遽為有罪之認定
      」最高法院三十年上字第一八三一號亦著有判例。被告無法證明該影本之證據
      力，反以原告無法證明該影本無證據力而推定該影本具有證據力，實有故入人
      罪之嫌，且有違刑事訴訟法第一百六十一條舉證原則。
（五）被告做為證據之帳冊影本，原係原告個人每日之收支記事，因田納西汽車旅館
      係原告獨資經營，無需為股東作帳分紅，個人收支當然全部登載於同一帳冊。
      除田納西汽車旅館收入登載其中，原告個人每日出售荖花、荖葉之收入等，亦
      按日記入，此點擔任登帳之會計人員邵惠萍足以證明，而汽車旅館之收入，以
      住宿登記簿及發票存根即可取得，被告推定田納西汽車旅館營業支出為三、七
      四七、一四七元，營業收入為三一、六五一、七四二元，投資報酬率達百分之
      八百四十顯不合理。又被告推定之營業收入自八十三年十月至八十六年十二月
      （合計三十九個月）為三一、六五一、七四二元，原告全部出租房間數為三十
      個房間，以台東市郊旅館，每日每房若能收取一千元租金即屬高房租（經常降
      價為八六○元），田納西汽車旅館地處台東市豐原里即台東市通往知本之中間
      路段，坐落在台東郊外，並非在市區內，稍屬偏僻，亦非觀光景點，在郊外只
      靠過路客而已，三十九個月營業收入高達三千一百多萬元，必須天天爆滿住房
      率百分之百始有可能，亦始符經驗法則，然眾所皆知台東一般旅館即使觀光景
      點之知本，除靠週休二日有旅客湧入外，其餘週一至週五均冷冷清清，人車寂
      寥，原告對於住宿旅客依規定均將其姓名及房間號碼送交當地台東警察分局豐
      里派出所備查，如向該分局函調登記名單即可核對勾稽，核實計徵。又田納西
      汽車旅館三十個房間，單人床訂價一千六百元，雙人床訂價一千八百元，休息
      訂價六百元，然平日均削價約五成招徠客人，平日住房率亦約僅三成而已，而
      台東知本溫泉為遠近馳名之觀光景點，就以東台大飯店及老爺大酒店為例，其
      住房率亦不可能達到百分之百，以住房率最高之老爺大酒店而言，依其九十年
      度股東大會報告手冊，經會計師簽證之住房率亦僅百分之七十，更何況其他非
      五星級之大飯店住房率更遜於老爺大酒店。
（六）另按稅法上所謂私帳，乃相對於經合法驗印使用之帳冊而言，既屬私帳，自未
      依有關稅法規定而為登帳，惟其證明力為何？可否採為認定逃漏稅捐之證據，
      厥為本件探索之所在。按「稽徵機關不得僅憑銀行票據往來紀錄表，作為納稅
      義務人漏稅之唯一依據。」（最高行政法院七十五年度判字第四九九號判決參
      照），「被告機關未對帳冊報表內容，詳加核對勾稽，率以「大致相同」臆測
      之詞，作為補徵營業稅之依據，自屬於法無據。」（最高行政法院七十五年度
      判字第二四三九號判決參照）、「未就具體明確可查證而得之資料核實計徵，
      有違課稅公平之原則。」（最高行政法院七十五年度判字第二四五五號判決參
      照），且財政部（四八）台財稅第○八四一六號令亦稱僅有私帳而無其他證據
      者，亦不得作為認定逃漏稅捐之證據。本件查扣之私帳，並無其他資料可資核
      對勾稽，徒憑系爭私帳作為認定之標準，其證明力自有不足，易言之，如以量
      化而言，亦只有二分之一之證明力，仍待其他資料核實計徵，以補足其證明力
      。又依最高行政法院七十年度判字第一二九七號判決意旨，亦未以查扣之私帳
      作為「查得之資料」進而資為認定逃漏稅捐之證據，而以同業利潤標準毛利率
      核定其漏報所得額。故本件被告以查扣之系爭私帳作為「查得之資料」即有未
      洽，且亦未採依同業利潤標準核定所得額，亦有不當。
二、被告主張之理由：
（一）按「營業人銷售貨物或勞務，應依本法營業人開立銷售憑證時限表規定之時限
      ，開立統一發票交付買受人。‧‧‧」、「營業人除本法另有規定外，不論有
      無銷售額，應以每二月為一期，於次期開始十五日內，‧‧，向主管稽徵機關
      申報銷售額、應納或溢付營業稅額。‧‧‧」及「營業人有左列情形之一者，
      主管稽徵機關得依照查得之資料，核定其銷售額及應納稅額並補徵之：‧‧‧
      四、短報、漏報銷售額者。」，分別為行為時營業稅法第三十二條第一頊、第
      三十五條第一項及第四十三條第一項所明定，又「納稅義務人，有左列情形之
      一者，除追繳稅款外，按所漏稅額處一倍至十倍罰鍰，並得停止其營業：‧‧
      ‧三、短報或漏報銷售額者。‧‧‧」，同法第五十一條亦定有明文。
（二）經查，本件原告八十三年十月至八十六年十二月間經營田納西汽車旅館，營業
      收入有二七、八四○、四一二元未依規定開立發票且未列入銷售額於各期申報
      一節，有調查局東機組查扣之田納西汽車旅館帳冊影本所載之營業收入及原告
      同期間自行於各期申報之銷售額資料附卷可稽，違章事實洵堪認定。又調查局
      東機組獲案之帳冊，係經原告簽章確認為該商號之營業收入帳冊，此有卷附之
      調查局東機組搜索扣押證物封條影本可按，且其帳載營業收入均按月逐日登載
      「房租收入」甚詳，足認該帳冊所載內容均出自原告為實際營業收入之紀錄，
      由其帳冊歸屬及帳載內容以觀，已堪證明本件違章之事實，自得採為證據。準
      此，被告依照該帳冊所載之房租收入，核定原告之銷售額，洵屬有據，絕非推
      定而來，且被告以前開銷售額與原告自行申報之銷售額核對後，認定原告有漏
      開統一發票並漏報銷售額情事，揆諸首揭稅法，亦無不合。是原告猶執前詞，
      指摘被告未有積極證據證明原告有漏開發票之行為即遽予處分等語，核非事實
      ，應不予採信。
（三）再原告辯稱調查局東機組所查扣之帳冊內，除登載田納西汽車旅館之營收外，
      尚登載原告個人出售「荖花」等農產品之收入，被告將該帳冊所載收入全數認
      定為田納西汽車旅館之營業收入，顯有未當云云，茲查調查局東機組查扣之田
      納西汽車旅館帳冊，所登載之收入僅有房租收入一項，並無其他收入，足見原
      告所辯純係推諉狡賴之詞，況被告於前受理原告復查申請時，為求慎重，亦曾
      分別以八十八年五月二十日八八東稅服字第二○五九○號及同月二十八日八八
      東稅服字第二一七四五號函請原告就其主張詳予說明並提示相關證據，惟均未
      見配合辦理，原告既無法舉證以實其說，空言徒託，應不予採信。
（四）本件既經查明原告八十三年十月至八十六年十二月間漏開發票，短報銷售額二
      七、八四○、四一二元，逃漏營業稅一、三二五、七三四元屬實，被告依據首
      揭營業稅法第五十一條第三款規定，追繳所漏稅額一、三二五、七三四元，並
      審酌原告違章情節及其獲案之態度及配合情形等，按上開漏稅額處五倍罰鍰計
      六、六二八、五○○元，於法自無違誤。
    理    由
一、原告主張：被告僅依據調查局東機組檢送之帳冊影本及原告未簽章認諾之談話筆
    錄，且未依刑事訴訟法第一六四條規定將該等資料提示於原告，在無其他積極證
    據下，即遽以認定原告逃漏稅並予裁罰，顯有不當，被告如認為原告有漏開發票
    之嫌，則應查明何時何宗交易漏開發票？金額若干？他機關移送之影本資料僅為
    漏開發票嫌疑之線索，被告以調查局東機組移送之私帳影本作為「查得之資料」
    ，並為認定之標準，而無其他資料核對勾稽，其證明力自有不足，且被告未採依
    同業利潤標準核定所得額，亦有不當。又調查局東機組查扣之帳冊內，除登載田
    納西汽車旅館之營收外，尚登載原告個人出售「荖花」等農產品之收入，被告將
    該帳冊所載收入全數認定為田納西汽車旅館之營業收入，自有未合等語；被告則
    以：原告八十三年十月至八十六年十二月間經營田納西汽車旅館，營業收入有二
    七、八四○、四一二元未依規定開立發票且列入銷售額於各期申報，有調查局東
    機組查扣之田納西汽車旅館帳冊影本所載營業收入及原告同期間自行於各期申報
    之銷售額資料附卷可稽，又調查局東機組獲案之帳冊，係經原告簽章確認為該商
    號之營業收入帳冊，且其帳載營業收入均按月逐日登載「房租收入」甚詳，並無
    其他收入，足認該帳冊所載內容均出自原告實際營業收入之紀錄，自得採為證據
    ，原告辯稱係包括個人出售荖花等農產品收入純係推諉狡賴之詞，況被告於受理
    原告復查申請時，亦曾分別以八十八年五月二十日八八東稅服字第二○五九○號
    及同月二十八日八八東稅服字第二一七四五號函請原告就其主張詳予說明並提示
    相關證據，惟均未見配合辦理，其既無法舉證以實其說，空言徒託，應不予採信
    等語，資為抗辯。
二、按「營業人銷售貨物或勞務，應依本法營業人開立銷售憑證時限表規定之時限，
    開立統一發票交付買受人。‧‧‧」、「營業人除本法另有規定外，不論有無銷
    售額，應以每二月為一期，於次期開始十五日內，‧‧‧，向主管稽徵機關申報
    銷售額、應納或溢付營業稅額。‧‧‧」、「營業人有左列情形之一者，主管機
    關得依照查得之資料，核定其銷售額及應納稅額並補徵之：‧‧‧四、短報、漏
    報銷售額者。」及「納稅義務人，有左列情形之一者，除追繳稅款外，按所漏稅
    額處一倍至十倍罰鍰，並得停止其營業：‧‧‧三、短報或漏報銷售額者。」分
    別為行為時營業稅法第三十二條第一頊、第三十五條第一項、第四十三條第一項
    及第五十一條所明定，又「銷貨時未依法開立發票，且於申報當期銷售額時亦未
    列入申報。按所漏稅額處五倍罰鍰，但於裁罰處分核定前已補報補繳稅款及以書
    面承認違章事實者，處三倍罰鍰。」稅務違章案件裁罰金額或倍數參考表亦定有
    明文。
三、經查，本件原告於八十三年十月至八十六年十二月間經營汽車旅館業務，收取房
    租三一、六五一、七四二元，於同期間內卻僅開立統一發票三、八一一、三三○
    元，其餘二七、八四○、四一二元則未依規定開立發票交付買受人並列為各期銷
    售額申報繳納，合計逃漏營業稅一、三二五、七三四元，案經調查局東機組查獲
    ，並函送查扣之相關帳證通報被告處理，經被告審理違章成立，乃依行為時營業
    稅法第五十一條第三款之規定，除追繳所漏稅款一、三二五、七三四元外，並以
    原告未於裁罰處分核定前補報補繳稅款及以書面承認違章事實，乃依上開「稅務
    違章案件裁罰金額或倍數參考表」規定，按所漏稅額處五倍罰鍰計六、六二八、
    五○○元，此有調查局東機組搜索扣押之田納西汽車旅館帳冊影本、台東縣財稅
    警聯合查緝執行小組於八十八年一月十九日製作之原告談話筆錄、原告八十三年
    至八十六年度營利事業所得稅結算申報書（損益及稅額計算表）影本、被告八十
    八年三月九日八八東稅服字第○八九二七號函及八十八年四月八日東稅服字第八
    三五○號營業稅罰鍰處分書等附於原處分卷內可稽，自堪認定。原告雖以前揭情
    詞為爭執，惟查：
（一）依卷附調查局東機組查扣之田納西汽車旅館帳冊之記載，有關原告之營業收入
      均按月逐日登載「房租收入」，並無荖花、荖葉等農產品銷售收入之會計科目
      記載其內，且原告本人於本院調查中關於田納西汽車旅館之住宿費乙節，亦自
      承：「住宿一千三百元，休息六百六十元」等語，此有本院九十年六月二十一
      日之準備程序筆錄可稽，故以本件八十三年十月至八十六年十二月期間共一、
      一八八日，田納西汽車旅館共有三十間房間，每間平均住宿費一千三百元，依
      原告自行申報之銷售額三、八一一、三三○元計算結果，其住房率僅達八‧二
      三％（計算式：[(3,811,330/1188/1300)/30×100%=8.23%]，顯然不合理。惟
      若依被告核定數三一、六五一、七四二元計算，住宿率則達六八‧三二％（計
      算式：[(31,651,742/1188/1300)/30×100%=68.32%），此與證人卲惠萍於本院
      調查中到庭證述：伊於八十五年間在田納西汽車旅館擔任櫃台兼會計人員負責
      記帳，田納西汽車旅館住宿情形平常大約五、六成住宿率、假日大約七、八成
      ，連續假日則曾經客滿，住宿一晚單人一千六百元，雙人一千八百元，休息六
      百元，但一般都有打折扣等語（見本院九十年十月十八日準備程序筆錄）相符
      。且依卷附台東知本老爺大酒店九十一年十一月二十一日（九○）知財字第二
      ○○一一一二一號函復本院有關其八十三年度至八十六年度住房率分別為七六
      ‧四九％、七二‧五八％、六七‧八八％及七七‧六二％（平均約七三‧六四
      ％），及東台大飯店亦函復本院有關其八十三年度至八十六年度住房率分別為
      六五％、五四％、六六％及六九％（平均約六三‧五％），是依被告核定數計
      算田納西汽車旅館住宿率達六八‧三二％，亦應屬合理。況原告自行申報之營
      業銷售額與被告核定數額相差高達二七、八四○、四一二元，為原告自行申報
      數之七‧三倍，若謂此一鉅額差值全屬荖花、荖葉等銷售農產品收入，而原告
      對此重大交易竟無法提供交易對象及資金流程等證明文件，亦與常理有違，足
      見原告主張：調查局東機組查扣之帳冊內，除登載田納西汽車旅館之營收外，
      尚登載原告個人出售「荖花」等農產品收入，被告將該帳冊所載收入全數認定
      為田納西汽車旅館之營業收入，自有未合云云，殊無可採。
（二）按「當事人主張事實須負舉證責任，倘其所提出之證據不足為主張事實之證明
      ，自不能認其主張之事實為真實。」最高行政法院（改制前行政法院）著有三
      十六年判字第一六號判例可資參照。又上開行為時營業稅法第四十三條第一項
      已明定：營業人有短報、漏報銷售額者，主管稽徵機關得依照查得之資料，核
      定其銷售額及應納稅額並補徵之。是本件被告以調查局東機組查扣之田納西汽
      車旅館帳冊及原告於台東縣財稅警聯合查緝執行小組之談話筆錄等資料，據以
      補徵原告營業稅，原告如認上開資料與事實不合，應提出對其有利之證據資料
      以實其說，如其無法舉證或其所提出之證據，不足為其主張事實之證明，此無
      法舉證之不利益即應歸由原告負擔。查本件於復查階段，被告曾先後以八十八
      年五月二十日八八東稅服字第二○五九○號及八十八年五月二十八日八八東稅
      服字第二一七四五號函請原告提示所主張「調查局東機組查扣帳冊，係個人收
      支之總帳，並非課稅之單一營業收入，包含荖花、荖葉收售、其他收入等各項
      收入」之證明文件憑辦，惟原告均無法提出相關證據以供查核，雖於本院審理
      中聲請傳訊證人邵惠萍到庭證稱：田納西旅館帳冊記載之房租收入，係包括荖
      花、荖葉或其他收入，因為原告有時候跟人接洽這些生意，伊問他這些收入是
      否要分開記帳，原告叫伊全部記載為房租收入，他看得懂就好了云云，惟查，
      該扣案之帳冊有關各項收入及支出之記載鉅細靡遺，小至五十元之日用品或八
      十元之殺蟲劑，均登載明確，豈有可能高達數百、千萬元之荖花、荖葉收入，
      未予分門別類詳載；且若與房租收入混同記載，如何分辨其中荖花、荖葉之收
      入？況原告始終無法舉出其主張之荖花、荖葉收入金額若干，足見證人此部分
      證詞，顯與常理有違，不足為採。則原告既無法舉證以實其說，被告依查得之
      資料補徵原告營業稅，揆諸上開規定，並無不合，原告雖另訴稱：調查局東機
      組送之資料僅為漏開發票嫌疑之線索，被告以他機關移送之私帳影本作為「查
      得之資料」，並為認定之標準，而無其他資料核對勾稽，其證明力自有不足云
      云，亦無足取。又台東縣財稅警聯合查緝執行小組於八十八年一月十九日製作
      談話筆錄時，業已提示調查局東機組查扣之田納西旅館帳冊予原告檢視，此有
      該談話筆錄在卷足稽，原告訴稱扣案之帳冊被告未依法提示於原告云云，亦屬
      無據。至原告所舉最高行政法院之判決數則，均屬個案之見解，並非判例，尚
      無拘束本院之效力，併此敘明。
四、綜上所述，原告之主張，既不足取。從而，被告以原告經營汽車旅館業務，八十
    三年十月至八十六年十二月間銷售額二七、八四○、四一二元，未依規定開立統
    一發票並申報繳納營業稅，除核定補徵稅款一、三二五、七三四元外，並按所漏
    稅額處五倍罰鍰計六、六二八、五○○元，揆諸首揭規定及說明，洵無違誤。訴
    願決定，遞予維持，亦無不合。原告起訴意旨求予撤銷，非有理由，應予駁回。
據上論結，本件原告之訴為無理由，依行政訴訟法第一百九十五條第一項後段、第九
十八條第三項前段，判決如主文。
中　　　華　　　民　　　國    九十一　　年　  　六　　　月　　  十一　　日
         　　　             　高雄高等行政法院第二庭
                                          審判長法官    呂 佳 徵
                                          法      官    林 勇 奮
                                          法　　　官    蘇 秋 津
右為正本係照原本作成。
如不服本判決，應於判決送達後二十日內向本院提出上訴書狀，其未表明上訴理由者
，應於提起上訴後二十日內向本院提出上訴理由書（須按對造人數附繕本）；如於本
判決宣示或公告後送達前提起上訴者，應於判決送達後二十日內補提上訴理由書（須
附繕本）。未表明上訴理由者，逕以裁定駁回。
提起上訴應預繳送達用雙掛號郵票七份（每份三十四元）。
中　　　華　　　民　　　國    九十一　　年　  　六　　　月　　  十四　　日
                                          法院書記官    謝 文 輝
